臺灣彰化地方法院民事判決
109年度簡上字第13號
上  訴  人  新鑫股份有限公司

法定代理人  許國興  
訴訟代理人  洪偉翰  
被上訴人    白慕貞  

            陳聖諺  
共      同
訴訟代理人  劉鴻基律師
上列當事人間請求確認本票債權不存在事件，上訴人對於民國10
8年12月31日本院北斗簡易庭第一審判決（107年度斗簡字第345
號）提起上訴，本院於110年4月6日言詞辯論終結，判決如下：
    主  文
上訴駁回（原判決主文第二項應更正為確認本院107年度司票字
第1266號裁定主文所示之本票本金及利息債權，對被上訴人不存
在）。
第二審訴訟費用由上訴人負擔。
    事實及理由
一、按不變更訴訟標的，而補充或更正事實上或法律上之陳述  
    者，非為訴之變更或追加，民事訴訟法第256條定有明文。
    查被上訴人於原審、本審皆請求確認如附表所示之本票，其
    中新臺幣（下同）52萬8132元之本票債權不存在，於本審則
    就上該52萬8132元本票債權，補充陳述為本院107年度司票
    字第1266號裁定主文所示之本票本金及利息債權，以明確其
    範圍，並請求將訴之聲明更正為：確認本院107年度司票字
    第1266號裁定主文所示之本票本金及利息債權，對被上訴人
    不存在。被上訴人上開更正訴之聲明，並未變更其請求權基
    礎，僅更正事實上之陳述，非屬訴之變更或追加，合先敘明
    。
二、被上訴人起訴及上訴主張：
  ㈠上訴人持被上訴人之被繼承人陳忠生所共同簽發如附表所示
    之本票（下稱系爭本票），聲請裁定准予強制執行，經貴院
    以107年度司票字第1266號裁定，就本票金額其中之52萬813
    2元及自107年7月9日起至清償日止，按年息百分之20計算之
    利息，准予強制執行。
  ㈡查系爭本票係共同發票人黃文明，以千年交通有限公司所有
    車號000-00號營業大貨車，向上訴人貸款115萬2288元而簽
    發，並以上開大貨車設定附條件買賣之動產擔保交易。嗣黃
    文明清償62萬4156元，尚餘52萬8132元後，其向上訴人表示
    欲出售上開大貨車，需塗銷動產擔保登記，並出具民國107
    年7月5日簽立之增補（變更）契約書（下稱系爭增補契約）
    ，同意其及連帶保證人之連帶保證責任不因此受影響，而經
    上訴人同意，於翌日即塗銷上開大貨車之附條件買賣登記。
  ㈢惟陳忠生對系爭增補契約完全不知情，未曾在契約書上簽名
    、蓋章，應係黃文明偽簽、盜蓋，陳忠生自不受系爭增補契
    約之拘束。是以，上訴人拋棄為其債權擔保之物權，依民法
    第751條規定，保證人陳忠生即免其責任，為此訴請確認貴
    院107年度司票字第1266號裁定主文所示之本票本金及利息
    債權，對被上訴人不存在。
三、上訴人則以：
  ㈠陳忠生擔任千年交通有限公司，以車號000-00號營業大貨車
    為動產擔保交易附條件買賣之連帶保證人，而簽發系爭本票
    及增補契約，系爭本票及增補契約均為陳忠生親自簽名及用
    印，非屬偽造。法務部調查局雖鑑定系爭增補契約上「陳忠
    生」之簽名非其所為，惟該局之鑑定不夠客觀、明確，並不
    可採。
  ㈡陳忠生簽立系爭增補契約，同意上訴人塗銷附條件買賣登記
    後，其連帶保證責任不因此受影響，應排除民法第751條規
    定之適用，仍應負連帶保證人責任等語置辯。
四、原審就被上訴人確認系爭本票債權不存在之請求，判決上訴
    人全部敗訴，上訴人不服，提起上訴，並聲明：原判決廢棄
    ；被上訴人在第一審之訴駁回。被上訴人則聲明：上訴駁回
    。至於原判決主文第1項部分，經上訴人提起上訴後，已由
    兩造於110年4月6日言詞辯論時成立和解，不在本件判決範
    圍之內，附此敘明。
五、得心證之理由：
　㈠上訴人主張系爭本票為被上訴人之被繼承人陳忠生所共同簽
    發之事實，業據提出系爭本票為證，且為被上訴人所不爭執
    ，堪信為真實。
　㈡被上訴人主張上訴人持系爭本票，聲請本院以107年度司票字
    第1266號裁定，就本票金額其中之52萬8132元及自107年7月
    9日起至清償日止，按年息百分之20計算之利息，准予強制
    執行，及上訴人就陳忠生擔任保證人而簽發之系爭本票債權
    ，已拋棄為其債權擔保之物權之事實，業據提出本院107年
    度司票字第1266號民事裁定為證，上訴人亦自己承認同意塗
    銷為系爭本票債權擔保之附條件買賣登記，亦堪信為真實。
　㈢上訴人雖主張陳忠生已簽立系爭增補契約，同意其保證責任
    不因此受影響，並提出該契約書為證。惟被上訴人否認陳忠
    生曾在系爭增補契約上簽名、蓋章。
　㈣經查，本院觀諸系爭增補契約上「陳忠生」之簽名，與陳忠
    生在系爭本票上，及上訴人另提出之買賣契約、簽收單、授
    權書、同意書上之簽名，其筆勢、筆順特徵明顯不相符，應
    非陳忠生本人簽名。又被上訴人聲請本院將系爭增補契約，
    及兩造不爭執係陳忠生親自簽名之系爭本票、簽收單、授權
    書、同意書、買賣契約書、宜蘭○○○○○○○○○印鑑證明申請書
    、羅東鎮郵局存簿儲金立帳申請書、變更帳戶事項申請書、
    員山鄉農會開戶申請書、印鑑卡，送請法務部調查局鑑定結
    果，亦認甲類筆跡（即系爭增補契約）與乙類筆跡（即供比
    對文件）筆跡筆劃特徵不同，研判應非同一人所書，此有該
    局109年9月15日調科貳字第10903313500號函檢送之鑑定書
    在卷可稽。是被上訴人辯稱陳忠生並未在系爭增補契約上簽
    名，堪予採信。
　㈤至於被上訴人雖不否認系爭增補契約上「陳忠生」印文之真
    正，但辯稱並非陳忠生蓋章部分。經查，系爭增補契約係上
    訴人員工郭泓政於107年7月4日將空白契約書傳真予黃文明
    ，黃文明於同年月5日再將已填戴完成之契約書送回，此經
    證人郭泓政於原審證述明確（見原審108年10月1日言詞辯論
    筆錄），足認上訴人並未派員，就陳忠生有否在系爭增補契
    約上親自簽名、蓋章，進行對保手續，則系爭增補契約上「
    陳忠生」之印文是否陳忠生親自蓋章，已非無疑。再者，陳
    忠生若有在系爭增補契約上蓋章，應無不能同時親自簽名之
    理，而系爭增補契約上「陳忠生」之簽名非其所書，已如前
    述，適足推論系爭增補契約上「陳忠生」之印文非其親自蓋
    用。被上訴人辯稱陳忠生並未在系爭增補契約上蓋章，亦堪
    採信。被上訴人已舉證證明，系爭增補契約上「陳忠生」之
    簽名、印文，均非陳忠生所親自簽名、蓋章，上訴人即應負
    舉證責任，證明上開簽名、印文係他人經陳忠生同意而代為
    ，惟上訴人並未能舉證證明之，該增補契約自不能拘束陳忠
    生。
　㈥按債權人拋棄為其債權擔保之物權者，保證人就債權人所拋
    棄權利之限度內，免其責任。民法第751條定有明文。本件
    上訴人未經保證人陳忠生同意，即塗銷為系爭本票債權擔保
    之附條件買賣登記，為拋棄其債權擔保之物權，則陳忠生就
    上訴人所拋棄權利之限度內，免其責任。而查系爭本票債權
    本金餘額僅52萬8132元，已清償過半，上訴人並未爭執該餘
    額超過其所拋棄權利之限度，並舉證證明之，則被上訴人主
    張該52萬8132元餘額，陳忠生免其責任，應為可採。
　㈦綜上所述，系爭本票之債權對陳忠生已不存在，上訴人仍持
    系爭本票聲請本院裁定，就本票金額其中之52萬8132元及自
    107年7月9日起至清償日止，按年息百分之20計算之利息，
    准予強制執行，致被上訴人在私法上之地位有受侵害之危險
    。從而，被上訴人提起本件確認之訴，請求確認本院107年
    度司票字第1266號裁定主文所示之本票本金及利息債權，對
    其不存在，以除去此項危險，為有理由，應予准許。原審判
    決被上訴人勝訴，理由雖有不同，但結論並無二致，應予維
    持。上訴人上訴指摘原判決不當，求予廢棄改判，為無理由
    ，應駁回其上訴。
六、本件事證已臻明確，兩造其餘主張及陳述，核與判決結果無
    影響，毋庸逐一論述，併此敘明。
據上論結，上訴人之上訴為無理由，依民事訴訟法第436條之1第
3項、第449條第1項、第78條，判決如主文。
中　　華　　民　　國　　110 　年　　4 　　月　 27 　　日
                民事第一庭      審判長法  官  廖國佑
                                      法  官  李言孫
                                      法  官  施錫揮
以上正本係照原本作成。
不得上訴。
中　　華　　民　　國　　110 　年　　4 　　月　 27 　　日
                                      書記官  顏麗芸
附表：（新臺幣元）
編號  發  票  日  票面金額  到  期  日 發票人  1 105年5月9日 3,090,240 107年7月9日 陳忠生 千年交通有限公司鍾振清 黃文明